臺灣臺中地方法院刑事判決　　　　　　　96年度訴字第1518號
公　訴　人　臺灣臺中地方法院檢察署檢察官
被　　　告　甲○○
指定辯護人　本院公設辯護人　戊○○
被　　　告　乙○○
　　　　　　　　　　　號13樓.
選任辯護人　林文成律師
上列被告因強盜等案件，經檢察官提起公訴（96年度偵字第7811
號），本院判決如下：
    主    文
甲○○未指定犯人，而向該管公務員誣告犯罪，累犯，處有期徒
刑參月；又共同意圖為自己不法之所有，攜帶兇器，以強暴至使
不能抗拒，而取他人之物，累犯，處有期徒刑柒年參月；應執行
有期徒刑柒年肆月。
乙○○共同意圖為自己不法之所有，攜帶兇器，以強暴至使不能
抗拒，而取他人之物，處有期徒刑柒年壹月。
    犯罪事實
一、甲○○前於民國九十二年間，曾因詐欺案件，經臺灣嘉義地
    方法院以九十二年度簡字第五一九號判處有期徒刑三月確定
    ，並於九十二年七月二十二日易科罰金執行完畢。詎甲○○
    仍不知悔改，明知所有之車牌號碼QT—九二七三號自小客車
    並未失竊，竟為逃避繳交該車之汽車貸款，而基於未指定犯
    人誣告之犯意，於九十六年一月二十七日十一時許，至臺中
    市警察局第四分局南屯派出所，向警員報案謊稱上開車輛已
    於同日十時三十分許，在臺中市○○○路與文心南五路口失
    竊云云，報請司法警察機關協助偵查竊盜罪嫌，而未指定犯
    人向該管公務員誣告犯罪。
二、甲○○復與乙○○共同基於意圖為自己不法所有之犯意聯絡
    ，於九十六年二月七日夜間某時，共乘前揭自小客車，駛至
    臺中市○○○路十五巷內之領鮮生鮮超市旁之停車場停放，
    再步行至丁○○所有位於臺中市○○○路十五巷三號旁之鐵
    皮屋車庫附近埋伏，嗣於同日二十一時四十分許，丁○○走
    進該車庫，且進入停在該車庫內之法拉利牌自小客車駕駛座
    時，甲○○、乙○○隨即戴上甲○○前於臺中市西屯區逢甲
    夜市所購得之頭套各一頂（未扣案）並衝向丁○○，而由甲○○持其在臺中市○○路七十二之九號之南杰五金百貨超市
    購得、客觀上足對人之生命、身體、安全構成威脅，足供兇
    器使用之鋸子一支（未扣案），抵住丁○○下顎，乙○○則
    持甲○○所提供、客觀上足對人之生命、身體、安全構成威
    脅，足供兇器使用之水果刀一支（未扣案）站在一旁，而甲○○見丁○○掙扎，乃將鋸子稍加施力，致丁○○受有下顎
    六公分與臉部三公分撕裂傷之傷害（傷害部分未據告訴），
    以此強暴手段至使丁○○不能抗拒，而強取丁○○所有置於
    該車駕駛座旁、內裝有新臺幣（下同）十二萬元、證件等物
    之手提袋一只，並隨即遞交乙○○後，與乙○○立刻往QT—
    九二七三號自小客車之停放地點跑去，且共乘該車逃逸並朋
    分所得，而丁○○則追隨至該車停放地點後，記下該車車牌
    號碼供警方調查。嗣經警採集現場檳榔渣送DNA型別鑑定，
    比對結果與甲○○DNA-STR型別相同，而於九十六年三月二
    十日循線查獲甲○○與乙○○。
二、案經臺中市警察局第四分局報告臺灣臺中地方法院檢察署檢
    察官偵查起訴。
    理    由
一、按被告以外之人於審判外之陳述，除法律有規定者外，不得
    作為證據；又被告以外之人於偵查中向檢察官所為之陳述，
    除顯有不可信之情況者外，得為證據；另被告以外之人於審
    判外之陳述，雖不符前四條之規定，而經當事人於審判程序
    同意作為證據，法院審酌該言詞陳述或書面陳述作成時之情
    況，認為適當者，亦得為證據。當事人、代理人或辯護人於
    法院調查證據時，知有第一百五十九條第一項不得為證據之
    情形，而未於言詞辯論終結前聲明異議者，視為有前項之同
    意；刑事訴訟法第一百五十九條第一項、第一百五十九條之
    一第二項及第一百五十九條之五分別定有明文。本件證人丁○○、王嘉崇等於接受警員詢問及檢察官訊問時所為之指訴
    及陳述，雖係被告以外之人於審判外之言詞陳述，惟被告及
    指定、選任辯護人對於證人於警、偵訊時陳述及證述之證據
    能力，於本院準備程序中不爭執，亦未於言詞辯論終結前聲
    明異議，視為於審判程序同意作為證據，且被告以外之人於
    偵查中向檢察官所為之陳述，原則上得為證據，本院並審酌
    上開筆錄作成時之情況尚無不當，依刑事訴訟法第一百五十
    九條之一第二項及第一百五十九條之五之規定，認有證據能
    力，合先敘明。
二、訊據被告甲○○對於上開未指定犯人誣告之犯罪事實，暨與
    被告乙○○對於渠等在上開時、地，頭戴頭套、分持鋸子、
    水果刀各一支，進入丁○○上開車庫內，以上開強暴方式，
    強取丁○○所有置於該車駕駛座旁、內裝有十二萬元、證件
    等物之手提袋一只之犯罪事實，於偵查及本院審理中均坦承
    不諱，核與證人即被害人丁○○於警詢時及偵查中之證述情
    節相符，且經證人即被告甲○○之兄王嘉崇證述在卷，並有
    林新醫院診斷證明書、甲○○至臺中市警察局第四分局南屯
    派出所報案謊稱前揭自小客車失竊之調查筆錄、車輛失竊車
    牌遺失作業詳細資料畫面、偵辦「０二０七」專案歹徒逃逸
    路線圖、QT—九二七三號自小客車棄置地點位置圖、犯罪工
    具及贓證物棄置地點現場圖各一份及現場照片十四張、QT—
    九二七三號自小客車尋獲照片二張、犯罪工具及贓證物丟棄
    地點照片五張、南杰五金百貨超市照片五張、丁○○之傷勢
    照片四張附卷可資佐證，且經警於九十六年二月七日在臺中
    市○○○路十五巷二號旁所採集犯案現場遺留之檳榔渣送DN
    A型別鑑定，比對結果與甲○○DNA-STR型別相同，復有內政
    部警政署刑事警察局九十六年三月九日刑醫字第０九六００
    二七一四七號鑑驗書、刑事案件證物採驗紀錄表各一份附卷
    可稽，是認被告等之自白與事實相符，應堪採信。從而，本
    件事證明確，被告等上開犯行，應堪認定。
三、核被告甲○○犯罪事實一之所為，係犯刑法第一百七十一條
    第一項之未指定犯人誣告罪。而按所謂兇器，其種類並無限
    制，凡客觀上足對人之生命、身體、安全構成威脅，具有危
    險性之兇器均屬之。查被告甲○○、乙○○共犯強盜丁○○
    而攜帶之鋸子、水果刀各一支雖未扣案，惟鋸子、水果刀均
    係金屬材質之刀械，具有鋒利刀面以利切割，鋸子呈鋸齒狀
    、水果刀呈尖銳狀，依常理在客觀上均足以對人之生命、身
    體、安全構成威脅，具有危險性，應屬兇器無訛。又按強盜
    罪所施用之強暴脅迫，須足使被害人喪失意思自由，並達於
    不能抗拒之程度，始足當之。至其是否已達於使人不能抗拒
    之程度，則應就客觀具體之情狀加以判斷；又強盜罪之強暴
    、脅迫，以所施用威嚇之程度，客觀上足以壓抑被害人之意
    思，至使不能抗拒為已足。至施用之威嚇手段，客觀上是否
    足以壓抑被害人之意思自由，應依一般人在同一情況下，其
    意思自由是否因此受壓制為斷，不以被害人之主觀意思為準
    ；而強盜罪之強暴、脅迫，祇須抑壓被害人之抗拒或使被害
    人身體上、精神上處於不能抗拒之狀態為已足，其暴力縱未
    與被害人身體接觸，仍無礙於強盜罪責之成立；若當場對被
    害人施以強暴脅迫，達於不能抗拒之程度，即係強盜行為，
    不能再論以恐嚇取財罪名，至被害人有無抗拒，或行為人持
    以實施強暴脅迫之兇器是否取自被害人之處所，及行為後如
    何離去，均於其是否為強盜，不生影響。最高法院七十一年
    度台上字第一０四０號、八十七年度台上字第三七０五號、
    八十九年度台上字第三０三五號、九十一年度台上字第二六
    五三號判決要旨可資參照。查被告甲○○、乙○○分持上開
    鋸子、水果刀進入被害人丁○○之車庫強取財物，案發當時
    係於夜晚九時四十分許，且除被告二人外，僅丁○○一人在
    車庫內，在時空上為人跡罕至，乏人救援之際，被害人丁○○突遭二名蒙面歹徒持刀械以對，被告甲○○復將鋸子抵住
    丁○○下顎，危及頭、頸部等人身重要部位之安全，並因而
    造成下顎與臉部受有上開撕裂傷，對被害人之生命及人身安
    全極具緊迫之危險，於客觀上業已達到使一般人在身體及心
    理上處於被壓制而不能抗拒之程度，是無論主觀上或客觀上
    ，被告二人分工之犯行，均足以達到強暴被害人丁○○至使
    不能抗拒。是核被告甲○○、乙○○犯罪事實二之所為，均
    係犯刑法第三百三百三十條第一項之攜帶兇器強盜罪。公訴
    意旨雖併記載被告二人以脅迫手段至使丁○○不能抗拒，然
    依其犯罪事實欄之記載，同本院認定如犯罪事實二所載之強
    暴手段，被告二人持刀以對，其中一人所持鋸子復抵住於被
    害人之下顎成傷，應足認係強暴手段之實施，被告二人於偵
    查中供稱：沒有說動要他的命等語（見偵查卷第一二頁），
    被害人丁○○於警詢、偵查中除證稱上開強暴手段外，並未
    證稱有何遭被告等施以脅迫，難認有何脅迫手段之實施，容
    係贅載，附此敘明。被告甲○○、乙○○間就犯罪事實二所
    為，有犯意聯絡及行為分擔，均為共同正犯。被告甲○○所
    犯上開未指定犯人誣告罪、攜帶兇器強盜罪二罪，犯意各別
    ，行為互殊，應予分論併罰。被告甲○○前於九十二年間，
    曾因詐欺案件，經臺灣嘉義地方法院以九十二年度簡字第五
    一九號判處有期徒刑三月確定，並於九十二年七月二十二日
    易科罰金執行完畢，此有臺灣臺中地方法院檢察署刑案資料
    查註紀錄表及臺灣高等法院被告前案紀錄表附卷可稽，其於
    五年之內，故意再犯本案有期徒刑以上之上開二罪，均屬累
    犯，各應依刑法第四十七條第一項之規定加重其刑。而被告
    甲○○於其所誣告之案件，裁判確定前自白，應依刑法第一
    百七十二條減輕其刑，並就其誣告犯行部分先加後減之。爰
    審酌被告甲○○明知其上開車輛並未遭竊，竟為避繳汽車貸
    款，而未指定犯人向警察機關誣告他人犯罪，致開始刑事調
    查程序，浪費司法資源，其行為殊不可取，幸未造成冤抑；
    又被告甲○○、乙○○均年輕力壯，僅因一時缺錢花用、貸
    款壓力之動機，竟不謀正途牟利，而以暴力欲遂其強索他人
    財物之目的，持刀相向，較具危險性，並造成被害人受有前
    揭傷害及財產損失，嚴重危害社會治安，惟念及被害人所受
    傷害尚屬輕微，財物損失亦非甚鉅，且被告等事後亦與被害
    人達成和解，有和解書一份附卷可稽（見偵查卷第四五頁）
    ，填補被害人損害，渠等年紀尚輕，思慮欠周，被害人亦表
    示希望給渠等一次機會（見偵查卷第四二頁），被告乙○○
    前無不良前科，有臺灣高等法院被告前案紀錄表暨臺灣臺中
    地方法院檢察署刑案資料查註紀錄表附卷可稽，素行尚佳，
    渠等均供認犯行，犯後態度尚佳，頗具悔意等一切情狀，循
    各罪法定刑之較低刑度，分別從輕量處如主文所示之刑，被
    告甲○○部分並定其應執行之刑，以示懲儆。被告乙○○之
    選任辯護人雖援引刑法第五十九條之規定請求減輕其刑並宣
    告緩刑，然依被告等上開犯罪事實以觀，渠等持刀強盜之犯
    罪情狀，並無何情可憫恕、足引起一般人同情之情事，而選
    任辯護人所辯之和解賠償、犯後態度、智識程度等情狀，業
    經本院審酌如前並予從輕量刑，是認無再依刑法第五十九條
    減輕其刑之適狀及必要，附此敘明。至被告二人持以犯案使
    用之頭套、鋸子、水果刀，均未據扣案，被告等復於警詢時
    均供承業已丟棄於臺中縣龍井鄉○○村○○路龍津橋下河中
    等情，經警前往查搜未獲，個別形體不明，為免執行困難，
    亦非違禁物，爰均不併予宣告沒收，附此敘明。
據上論斷，依刑事訴訟法二百九十九條第一項前段，刑法第二十
八條、刑法第一百七十一條第一項、第一百七十二條、第三百三
十條第一項、第四十七條第一項、第五十一條第五款，刑法施行
法第一條之一第一項、第二項前段，判決如主文。
本案經檢察官丙○○到庭執行職務。
中　　華　　民　　國　　96　　年　　7 　　月　　11　　日
                  臺灣臺中地方法院刑事第五庭
                      審判長法  官  鍾堯航
                            法  官  巫淑芳
                            法  官  吳崇道
上正本證明與原本無異。
如不服本判決，應於收受本判決後十日內向本院提出上訴書狀，
其未敘述上訴理由者，並得於提起上訴後十日內向本院補提理由
書狀（須附繕本）。
                            書記官  黃舜民
中　　華　　民　　國　　96　　年　　7 　　月　　11　　日
附錄法條：
刑法第一百七十一條
未指定犯人，而向該管公務員誣告犯罪者，處一年以下有期徒刑
、拘役或三百元以下罰金。
未指定犯人，而偽造、變造犯罪證據，或使用偽造、變造之犯罪
證據，致開始刑事訴訟程序者，亦同。
刑法第三百二十八條第一項：
意圖為自己或第三人不法之所有，以強暴、脅迫、藥劑、催眠術
或他法，至使不能抗拒，而取他人之物或使其交付者，為強盜罪
，處五年以上有期徒刑。
以前項方法得財產上不法之利益或使第三人得之者，亦同。
犯強盜罪因而致人於死者，處死刑、無期徒刑或十年以上有期徒
刑；致重傷者，處無期徒刑或七年以上有期徒刑。
第一項及第二項之未遂犯罰之。
預備犯強盜罪者，處一年以下有期徒刑、拘役或三千元以下罰金
。
刑法第三百三十條：
犯強盜罪而有第三百二十一條第一項各款情形之一者，處七年以
上有期徒刑。
前項之未遂犯罰之。
